【裁判字號】    90,易,2433
【裁判日期】    901231
【裁判案由】    妨害自由
【裁判全文】
臺灣高雄地方法院刑事判決                          九十年度易字第二四三三號
    公  訴  人  臺灣高雄地方法院檢察署檢察官
    被      告  壬○○
    選任辯護人  李文禎
                黃如流
右列被告因妨害自由等案件，經檢察官提起公訴（九十年度偵字第二六四六號），本
院判決如左：
    主  文
壬○○無罪。
    理  由
一、公訴意旨略以：被告壬○○係座落於高雄市○鎮區○○路十號房屋之所有權人。
    緣禾堂食品有限公司（下稱禾堂公司）於民國八十八年七月二十一日向被告壬○○承租上開房屋，作為食品工廠廠房使用，嗣因該處無法申請作為工廠使用，禾
    堂公司乃拒付租金，引起被告壬○○不滿，被告壬○○於八十九年十二月二十二
    日上午九時三十分許，與乙○○、癸○○等人至上址拆除壬○○所有之招牌及升
    降梯時，竟臨時起意，基於恐嚇之犯意，向告訴人庚○○及子○○、戊○○、己○○、甲○○○等人恐嚇：要運鐵材來施工，有人要阻擋的話，來一個死一個，
    我有錢可賠等語，致渠等心生畏懼。被告壬○○復於九十年一月二日晚上十時三
    十分許，夥同與十餘名不詳姓名年籍之人，至禾堂公司，強行驅趕禾堂公司職員
    丙○○、丁○○離開禾堂公司，並以將該公司之鐵門、電錶鐵箱加鎖之方式，妨
    害丙○○、丁○○及禾堂公司行使權利。因認被告涉犯刑法第三百零五條恐嚇罪
    嫌及第三百零四條第一項強制罪嫌。
二、按犯罪事實應依證據認定之，無證據不得推定其犯罪事實，刑事訴訟法第一百五
    十四條定有明文；又不能證明被告犯罪或其行為不罰者，應諭知無罪之判決。同
    第三百零一條第一項亦有明文；次按認定不利於被告之事實，須依積極證據，苟
    積極證據不足為不利於被告事實之認定時，即應為有利於被告之認定，更不必有
    何有利之證據。（最高法院三十年上字第八一六號判例參照）。又按查告訴人之
    告訴，係以使被告受刑事處罰為目的，是其陳述是否與事實相符，仍應調查其他
    證據，如其指訴之詞，尚有瑕疵，則在此瑕疵未能究明以前，據採為有罪判決之
    根據，仍難謂為適法（最高法院七十三年臺上字第二二八一號判例）。
三、公訴人認被告壬○○涉犯右揭罪嫌，無非以告訴人庚○○、禾堂公司指訴及證人
    戊○○、子○○、丙○○證述，為其論據。惟訊據被告壬○○固不諱言於右揭時
    間二次前往禾堂公司，惟矢口否認涉犯右揭犯行，辯稱：八十九年十二月二十二
    日上午九時三十分許，伊至禾堂公司拆除升降梯，並無恐嚇犯行；九十年一月二
    日晚上十時三十分許，伊再度至該公司，因考量安全問題，乃將鐵門及電錶鐵箱
    加鎖，並未妨害禾堂公司及丙○○、丁○○之權利等語。
四、經查：
  (一)被訴恐嚇罪部份：
    (1)告訴人庚○○指稱：「我於二十二日早上八時三十分到公司上班，大約九時左
      右，我在清點公司貨物時，聽到有人爭吵，我查看後發現有人毀損公司招牌，
      我聽到公司總經理子○○告訴壬○○不可以拆，當時壬○○不聽勸阻，繼續拆
      招牌後，再毀損貨梯，當時公司員工就報警，警察到現場時，壬○○還繼續毀
      損，警察勸止後才停止，警察處理完後，壬○○用小貨車將貨梯箱載走，壬○○還當場告訴員工及總經理子○○，要將鐵工廠搬到我們公司，並請工人到作
      業區施工，如果貴公司有人敢出面阻擋，來一個死一個，有錢賠得起等恐嚇言
      語」（八十九年十二月二十二日、十二月二十九日警訊筆錄），惟告訴人庚○○於告訴由狀中陳稱被告要阻止除招牌及升降機之人來一個死一個，又稱伊等
      向管區警員報案，被告卻已揚長而去云云，告訴人庚○○就被告於警員到前或
      警員到後出言恐嚇，所為指訴並不一致，衡情告訴人庚○○若真係經人以言語
      恐嚇，應會對被告於何時恐嚇印象深刻才是，是告訴人前述所言已屬不一而有
      瑕疵，則不得以告訴人前述有瑕疵之陳述即為被告論罪之依據。
    (2)告訴人庚○○指稱：「當天恐嚇地點在電梯旁」（九十年五月二十五日偵訊筆
      錄）、證人子○○亦證稱：「當天被告去拆升降梯，過程中有說他家有錢，來
      一個死一個，．．．他在門口說的。」（九十年五月二十五日偵訊筆錄），惟
      證人戊○○卻稱：「．．壬○○進入工廠作區，公開方式面對員工與老板當揚
      言要在作鐵工，如有阻擋或反對者，來一個，讓他死一個人，我是有錢人，陪
      得起」（八十九年十二月二十二日警訊筆錄）、「八十九年十二月十二日早上
      九時許，被告及二男一女來我們公司，我記得他把貨梯拆掉，我們經理子○○
      有去勸阻，被告擺姿勢叫我們來照相，他又來我們包裝部，他說他要搬鐵材來
      這邊做，如果有人阻擋的話，來一個死一個，拖有錢可以賠，我聽了很害怕，
      他們就自己把貨梯載走」（本院九十年七月二十五日審判筆錄），則告訴人庚○○、證人子○○及證人戊○○就被告於何處出言恐嚇，所述不一並有矛盾，
      是亦難以告訴人庚○○、證人子○○及證人戊○○互有矛盾證言遽採為被告論
      罪科刑之依據。
  (二)被訴強制罪部分：
    (1)按刑法第三百零四條規定，以強暴脅迫使人行無義務之事或妨害他人行使權利
      ，為強制罪，是該罪責之成立須有實施強暴脅迫行為始為該當，若行為人並無
      不法所有之意圖，復缺乏強暴脅迫之手段，縱不無妨害所有人行使權利，亦難
      以該罪相繩。此觀臺南高分檢五八、二、二五號（五八）研發字第０三一號座
      談會對於「某甲校長將福利社出租予乙經營，甲通知乙解約，乙置之不理，甲
      乘間將乙之貨物搬放別處，認為甲未施以強暴脅迫行為，認不構成刑法第三百
      零四條之罪」及臺中地檢署五十四年十一月座談會對於「甲將房屋於租賃關係
      存續中，乘乙不在將房門鎖住，妨害承租人行使權利之行為，認無強暴脅迫可
      言，不構成該罪」暨臺南地檢署五十五年九月座談會對於「出租人剪斷電燈線
      停止供電，認甲如無施強暴脅迫行為，無論以該罪」均採相同意見。
    (2)告訴人禾堂公司與被告固就高雄市○鎮區○○路十號房屋，訂有租期自八十八
      年七月十五日起至九十一年七月十四日止之租賃契約，惟告訴人禾堂公司自八
      十九年八月份起拒繳交該屋租金，被告遂於八十九年十一二十八日委請律師發
      函予告訴人禾堂公司告以告訴人禾堂公司於函到後五日內應給付自八十九年八
      月起所積欠之租金，如告訴人禾堂公司未依期限給付租金者，則終與告訴人禾
      堂公司於八十八年七月十五日所訂房屋租賃契約等語，惟告訴人禾堂公司迄至
      八十九年十二月間仍延滯不繳納該屋租金，被告乃於八十九年十二月十四日發
      存證信函於告訴人禾堂公司表示終止上開租賃契約等情，為告訴人禾堂公司所
      是認，並有被告所發八十九年十二月十四日高雄社東郵局第七四三號存證信函
      及房屋租賃契約書各一份存卷可按。是被告寄發之上開存證信函內既已明確表
      述終止租約之意思，顯見被告主觀上係認為告訴人禾堂公司因未於五日之期限
      內繳清租金，該租約即因告訴人禾堂之違約行為而終止，則被告於租約終止後
      ，將該房屋之鐵門、電錶加鎖，所為要屬行使合法之權利，無何妨害告訴人禾
      堂公司行使權利之犯意可言。
    (3)第查，證人丙○○雖證稱：「我當天（九十年一月二日晚上十時三十分許）自
      監視錄影器見被告與十餘人進入公司後，就驅離我們離開」（九十年五月二十
      五日偵訊筆錄），惟證人即到場之警員辛○○證稱：「九十年一月二日我有去
      處理，．．我到現場的時候，禾堂公司有二名員工在裡面，歐先生（即被告）
      要請這二名員工離開，歐先生這邊的人有他太太、兒子及其他人，歐先生到現
      場跟那二名員工協調，歐先生還說要出錢請他們去住旅社，結果員工有出來在
      門口」等語（本院九十年八月十五日審判筆錄），苟被告真有公訴人所指之犯
      行，證人丙○○、丁○○自應到庭指述，惟其二人經本院多次喚傳，均拒不到
      庭，是證人丙○○所言既無從查證，自難遽採為不利於被告之認定。
    (4)準此，被告既未有施用何強暴或脅迫手段，是其此部分所為，尚與強制罪之要
      件有間。
三、綜上所述，實難僅憑告訴人前述有瑕疵之指訴或證人與告訴人間有矛盾之證述或
    缺乏可信保證之證言，遽論被告有公訴人所指之犯行，此外復查無其他積極證據
    足資證明被告有恐嚇及強制之犯行，揆諸前揭說明，既然不能證明被告犯罪，自
    應為無罪之諭知。
據上論斷，應依刑事訴訟法第三百零一條第一項，判決如主文。
中      華      民      國      九十      年    十二    月    三十一    日
                                      臺灣高雄地方法院刑事第七庭
                                          法  官  何  秀  燕
右正本證明與原本無異。
如不服本判決，應於判決送達後十日內，向本院提出上訴狀。
                                          書記官  邱  靜  銘
中      華      民      國      九十      年    十二    月    三十一    日


司法院資訊處製作；財團法人民間司法改革基金會備份。
